臺灣臺北地方法院刑事判決　　　　九十四年度訴字第一七八號
公　訴　人　臺灣臺北地方法院檢察署檢察官
被　　　告　乙○○
上列被告因誣告等案件，經檢察官聲請簡易判決處刑（九十三年
度偵字第一三九○二、一七六二二號），嗣經本院受理後（九十
四年度簡字第二一六號），認為不宜以簡易判決處刑，而改以通
常程序審理，因被告於準備程序中就被訴事實為有罪之陳述，經
告以簡式審判之旨，並聽取當事人之意見後，經本院合議庭裁定
以簡式審判程序審理，本院判決如下：
    主  文
乙○○連續行使偽造私文書，足以生損害於公眾及他人，處有期
徒刑伍月，扣案之「甲○○」國民身分證壹張、補領國民身分證
申請書上「乙○○」之照片壹張及偽造「甲○○」之署押枚、
和信電訊股份有限公司門號0000000000號行動電話申
請書之綠色聯即用戶聯及白色聯即客服聯、紅色聯即代理商聯、
黃色聯即經銷商聯上「申請人簽章」欄內偽造之「甲○○」署押
枚，均沒收；又意圖他人受刑事處分，向該管公務員誣告，處
有期徒刑貳月，扣案之保險套貳個均沒收；應執行有期徒刑陸月
，扣案之「甲○○」國民身分證壹張、補領國民身分證申請書上
「乙○○」之照片壹張及偽造「甲○○」之署押枚、和信電訊
股份有限公司門號0000000000號行動電話申請書之綠
色聯即用戶聯及白色聯即客服聯、紅色聯即代理商聯、黃色聯即
經銷商聯「申請人簽章」欄內偽造之「甲○○」署押枚、保險
套貳個，均沒收。
    事  實
一、乙○○係大陸地區人民，於民國九十二年四月八日以探親名
    義申請來臺，在臺停留期限至同年十月八日止（檢察官聲請
    簡易判決處刑書誤載為同年十月七日），嗣因逾期居留，為
    逃避查緝，於九十二年十月二十一日上午十時許，在臺北縣
    板橋市○○○路一九五之一號臺北縣板橋市第二戶政事務所
    前，明知姓名年籍不詳綽號「一哥」（音譯）之成年男子提
    供之甲○○之中華民國技術士證，係來路不明之贓物，仍加
    以收受，得手後，旋基於偽造署押、偽造私文書、行使偽造
    私文書及使公務員登載不實之犯意，於同日，持其本人相片
    及上開技術士證，至上址臺北縣板橋市第二戶政事務所，向
    不知情之戶政事務所承辦公務員謊稱為甲○○本人，因於同
    年月十八日在臺北市遺失身分證擬重新申領，並於補領國民
    身分證申請書上之申請人欄及領證核章欄偽簽「甲○○」之
    署名各一次，並按捺指印一枚於該申請書上，持交該戶政事
    務所承辦公務員據以補發國民身分證，而使不知情之該戶政
    事務所承辦公務員，將甲○○遺失國民身分證申請補發之不
    實事項輸入電腦而登載於其職務上所掌作為戶籍登記用意證
    明，以公文書論之電子資訊檔案上，並為其製發黏貼有其照
    片之「甲○○」國民身分證予其收執。乙○○又承前偽造署
    押、偽造私文書及行使偽造私文書之概括犯意，繼於九十三
    年二月二十日某時許，在臺北市○○區○○路二段六七號一
    樓新奇通訊有限公司（下稱新奇通訊公司），冒用甲○○之
    名義，及提出上開國民身分證，在和信電訊公司行動電話業
    務申請書上填寫姓名等資料，並於申請人簽章欄內偽簽「甲
    ○○」之署名一次而偽造該申請書（一式四聯：白色聯為客
    服聯、紅色聯為代理商聯、黃色聯為經銷商聯、綠色聯為用
    戶聯，於客服聯填寫而複寫至其餘三聯），使和信電訊公司
    之業務員誤信其為「甲○○」本人，誤以為係甲○○本人申
    請行動電話，而同意提供電話通訊服務，並交付該公司行動
    電話門號之用戶識別卡（ＳＩＭ卡）一枚（門號：0000
    000000號，ＳＩＭ卡號碼：00000000000
    00000000號）予乙○○，足以生損害於戶政機關核
    發國民身分證管理之正確性、和信電訊公司及甲○○。又乙
    ○○因細故與其男友黃思浩之母親鄭美玲發生爭吵，竟另起
    意圖使黃思浩及鄭美玲受刑事處分之犯意，於九十三年八月
    二日晚間九時五十分許，向臺北市政府警察局中山分局員警
    誣指鄭美玲、黃思浩扣押其證件、鄭美玲出言以「妳大陸住
    址我知道，而且我大陸那有人，如果不配合外出賣淫的話，
    就找人打斷妳父母的腳」等語出言恐嚇，強迫賣淫，並交付
    「甲○○」之國民身分證供其使用，黃思浩又帶其持「甲○
    ○」之國民身分證至新奇通訊公司辦理門號0000000
    000號之行動電話，作為聯絡賣淫之用，其並主動交出「
    甲○○」之國民身分證一張、號碼00000000000
    00000000號之ＳＩＭ卡一張，及保險套二枚，以取
    信於員警，經臺北市政府警察局中山分局於九十年八月三日
    以北市警中分刑字第○九三六三九九○一○○號移送書以鄭
    美玲涉有妨害風化、妨害自由、偽造文書等罪嫌，黃思浩涉
    有妨害風化、妨害自由等罪嫌，移送臺灣臺北地方法院檢察
    署偵查，經該署檢察官訊問後，乙○○始承認其前述報案不
    實，並於所誣告之案件裁判確定前自白其犯罪，始查悉上情
    。
二、案經臺北市政府警察局中山分局報請暨臺灣臺北地方法院檢
    察署檢察官自動檢舉偵查後聲請簡易判決處刑，經本院認不
    宜以簡易判決處刑，而改依通常程序審理，因乙○○於本院
    準備程序中為有罪之陳述，嗣經本院合議庭裁定以簡式審判
    程序審理。
    理  由
一、右揭犯罪事實，業據被告乙○○於偵訊、本院準備程序及審
    理時均坦承不諱（見臺灣臺北地方法院檢察署九十三年度偵
    字第一三九○二號偵查卷第四十三頁至第四十五頁、第六十
    五頁、第一八九頁至第一九○頁、本院卷第二十三頁反面、
    第四十頁反面），且：
  (一)收受贓物罪部分：
    經證人甲○○證述：前開中華民國技術士證為其所有，現在
    不知在何處等語（見同上偵查卷第一八○頁）明確，並有臺
    北縣板橋市第二戶政事務所九十三年十月十七日北縣板二戶
    字第○九三○○○九三二六號函檢附被告以甲○○名義於九
    十二年十月二十一日補領國民身分證時所繳附之有照證件即
    甲○○之中華民國技術士證影本（見臺灣臺北地方法院檢察
    署九十三年度偵字第一七六二二號偵查卷第三十三頁）在卷
    可稽。
  (二)行使偽造私文書罪、使公務員登載不實罪及詐欺取財罪部分
    ：
    證人甲○○證述：補領國民身分證申請書並非其本人所申請
    等語（見臺灣臺北地方法院檢察署九十三年度偵字第一三九
    ○二號偵查卷第一八○頁），且「甲○○」補領國民身分證
    申請書上之指紋與被告所捺指紋卡其上左拇指指紋，經法務
    部調查局以照相放大及特徵比對方法鑑定，二者相符，有該
    局九十三年十二月二十一日調科貳字第○九三○○五○七○
    三○號鑑定通知書（見同上偵查卷第一八二頁至第一八三頁
    ）附卷足憑。又依國民身分證遺失補發申請規定，遺失國民
    身分證應由本人親自向戶籍地之戶政事務所申請補發，「甲
    ○○」於九十二年十月二十一日即由本人親自持行政院勞工
    委員會所核發之技術士證正本作為申請補發國民身分證，臺
    北縣板橋市第二戶政事務所依補發國民身分證規定受理該民
    眾之申請案，有臺北縣板橋市戶政事務所九十四年三月八日
    北縣板戶字第○九四○○○二三七六號（見本院卷第二十頁
    ）附卷可參，復有臺北縣板橋市第二戶政事務所九十三年十
    月十七日北縣板二戶字第○九三○○○九三二六號函檢附被
    告於九十二年十月二十一日補領身分證申請書（見臺灣臺北
    地方法院檢察署九十三年度偵字第一七六二二號偵查卷第三
    十二頁）在卷可證，足見被告確冒用甲○○名義，並持上開
    技術士證向該戶政事務所申請補領國民身分證。第查內政部
    頒布之國民身分證製發及管理要點第二點明定：「身分證由
    直轄市、縣（市）政府製備，複製鋼印機及相關設備，授權
    戶政事務所依據戶籍登記資料繕印核發；如相片有疑義時，
    應送請直轄市、縣（市）政府核對口卡」；第四點前段規定
    ：「請領身分證，應由當事人或其法定代理人繕具申請書，
    向戶籍所在地戶政事務所申請之」（見本院卷第四十六頁）
    。至對於身分證是否遺失一節，戶政事務所並無實質審查，
    僅依申請人陳述輸入於電腦登載，有本院公務電話紀錄在卷
    足稽（見本院卷第二十六頁）。則戶政事務所受理民眾因國
    民身分證遺失申請補發新證，就申請人所提供之相片核對是
    否與國民身分證名義人相符，固須實質審查，然國民身分證
    是否遺失，戶政事務所僅依申請人陳述記載，並無審查權限
    。此外，復有和信電訊公司門號0000000000號服
    務申請書（見臺灣臺北地方法院檢察署九十三年度偵字第一
    三九○二號偵查卷第一七○頁）附卷，被告冒名「甲○○」
    請領之國民身分證一張、號碼0000000000000
    000000號之ＳＩＭ卡一張扣案可資佐證。
  (三)誣告罪部分：
    核與被害人鄭美玲指述其並無脅迫及出言恐嚇被告賣淫、交
    付「甲○○」之國民身分證等語（見同上偵查卷第八頁至第
    十一頁、第四十五頁、第六十六頁）；被害人黃思浩指述渠
    並無強迫被告賣淫等語（見同上偵查卷第六十六頁）相符。
    證人即當時接受乙○○報案製作筆錄之警員安郁健亦證稱：
    當時製作筆錄時，感覺上是金錢上之糾紛，被告持有新生路
    一段住處之鑰匙，且至警局時穿著不是很狼狽，不像是偷跑
    出來的樣子，被告在筆錄末段有說想要趕快回家，不想告了
    ，也有違常理等語（見同上偵查卷第一○三頁）明確。並有
    臺北市政府警察局中山分局扣押筆錄、扣押物品目錄表（同
    上偵查卷第十八頁至第十九頁）附卷，保險套二個扣案足憑
    。
  (四)綜上所述，被告任意性自白核與事實相符，堪以採信。本件
    事證明確，被告犯行堪以認定，應依法論科。
二、被告明知姓名年籍不詳綽號「一哥」（音譯）之成年男子提
    供之甲○○之中華民國技術士證，係來路不明之贓物，仍加
    以收受所為，係犯刑法第三百四十九條第一項收受贓物罪。
    其偽以「甲○○」名義，偽造「甲○○」之署押，向臺北縣
    板橋市第二戶政事務所辦理補領國民身分證，而使戶政事務
    所承辦公務員將甲○○遺失國民身分證申請補發之不實事項
    登載於職掌之戶籍資料電腦檔案紀錄之行為，係犯刑法第二
    百十六條、第二百十條之行使偽造私文書罪、第二百二十條
    第二項、第二百十四條之使公務員登載不實事項於職掌之準
    公文書罪。另按行動電話門號之用戶識別卡（ＳＩＭ卡），
    具有通訊使用之價值，電信公司亦常舉行特殊門號之公開標
    售，且在一定條件下具有可轉讓性，具有一定之財產價值。
    依電信公司一般定型化契約之約定，雖行動電話門號ＳＩＭ
    卡之所有權屬於公司本身，然仍得因私下之出售、轉讓行為
    而造成事實上所有權之移轉，得以刑法中詐欺取財罪之「物
    」論之。被告冒名取得「甲○○」之國民身分證後，復持以
    申請行動電話門號ＳＩＭ卡之所為，核係犯刑法第二百十六
    條、第二百十條行使偽造私文書罪及刑法第三百三十九條第
    一項詐欺取財罪。另其誣指鄭美玲涉有妨害風化、妨害自由
    、偽造文書等罪嫌，黃思浩涉有妨害風化、妨害自由等罪嫌
    所為，係犯刑法第一百六十九條第一項之誣告罪。誣告罪所
    侵害者係國家法益（妨害國家之審判事務），被告一次誣告
    二人，僅成立一個誣告罪。又被告於補領國民身分證申請書
    及行動電話申請書上偽造「甲○○」之署押，其偽造署押之
    行為，均為其偽造文書之階段行為，於其偽造私文書完成後
    復持以行使，其偽造之低度行為，應為各該行使之高度行為
    所吸收，均不另論罪。又被告先後二次行使偽造私文書犯行
    ，時間緊接，手段相同，所犯係構成要件相同之罪名，顯係
    基於概括犯意為之，為連續犯，應依刑法第五十六條之規定
    ，以一罪論，並加重其刑。又被告所犯上開收受贓物、使公
    務員登載不實、行使偽造私文書及詐欺取財四罪間，有方法
    結果之牽連關係，為牽連犯，應依刑法第五十五條之規定，
    從一重論以行使偽造私文書罪。又被告所犯行使偽造私文書
    罪與刑法第一百六十九條第一項誣告罪，犯意各別，行為互
    殊，應予分論併罰。又被告於所誣告之案件，裁判確定前自
    白，爰依刑法第一百七十二條規定減輕其刑。另起訴書就被
    告所犯收受贓物及詐領ＳＩＭ卡部分，雖未論及，然本院認
    上開部分與公訴人起訴之部分有牽連犯之裁判上一罪之關係
    ，為起訴效力所及，本院自得一併審究。又公訴人就被告向
    臺北縣板橋市第二戶政事務所辦理補領國民身分證，而使戶
    政事務所承辦公務員人員登載於職掌之戶籍資料電腦檔案紀
    錄之行為，漏論刑法第二百二十條第二項，尚有未洽，另就
    行使偽造私文書部分漏引刑法第二百十六條，惟此業經公訴
    檢察官當庭更正（見本院卷第二十三頁、第三十二頁、第三
    十九頁），附此敘明。爰審酌被告因逾期居留，為逃避查緝
    ，冒用甲○○名義辦理補領國民身分證，復又冒用甲○○名
    義申辦行動電話，影響戶政機關核發國民身分證管理之正確
    性，對被害人甲○○所生之危害非輕，並使和信電訊公司受
    有財產損害，又僅因細故，竟誣告被害人鄭美玲、黃思浩犯
    罪，妨害國家司法權之行使，並使被害人鄭美玲、黃思浩遭
    受刑事訟累，惟其犯罪後尚能坦承犯行，知所悔悟，被害人
    鄭美玲、黃思浩並表示願意原諒被告（見同上偵查卷第六十
    六頁至第六十七頁），及其犯罪之手段、目的、品行、智識
    程度，所得財物價值等一切情狀，分別量處如主文所示之刑
    ，並定其應執行之刑。
三、扣案之被告冒名向臺北縣板橋市第二戶政事務所申請核發「
    甲○○」之國民身分證，係因犯罪所得之物，且為被告所有
    ，業據被告供陳在卷，應依刑法第三十八條第一項第三款規
    定宣告沒收。又被告偽造之補領國民身分證申請書一紙已交
    付臺北縣板橋市第二戶政事務所，非屬被告所有之物，固毋
    庸沒收，惟其上偽造「甲○○」之簽名二枚及指印一枚，其
    中指印同係代表被冒用者之身分，亦為署押，不問屬於犯人
    與否，應依刑法第二百十九條宣告沒收之，又其上被告之照
    片一張，為供犯罪所用之物，且屬被告所有，業經被告供明
    在卷，應依刑法第三十八條第一項第二款宣告沒收。又和信
    電訊公司行動電話業務申請書之綠色聯即用戶聯，為被告因
    犯罪所得之物，雖未扣案，惟不能證明業已滅失，故依刑法
    第三十八條第一項第三款之規定併予宣告沒收；另白色聯即
    客服聯、紅色聯即代理商聯、黃色聯即經銷商聯，雖因被告
    行使交付而為和信電訊公司或新奇通訊公司持有中，然其上
    「申請人簽章」欄內偽造之「甲○○」簽名各一枚，共計三
    枚，均為偽造之署押，應依刑法第二百十九條之規定，不問
    屬於犯人與否，均沒收之。扣案之保險套二個，係供犯罪所
    用，且屬被告所有，業經被告陳明在卷，應依刑法第三十八
    條第一項第二款規定宣告沒收。至於扣案之號碼00000
    00000000000000號ＳＩＭ卡一張，雖為被告
    因犯罪所得之物，惟屬和信電訊公司所有，有該公司九十四
    年三月二十三日和信（業服）字第○九四○○四○四號函（
    見本院卷第十三頁）在卷可稽，爰不宣告沒收，併此敘明。
據上論斷，應依刑事訴訟法第四百五十二條、第二百七十三條之
一、第二百九十九條第一項前段，刑法第二百十六條、第二百十
條、第二百二十條第二項、第二百十四條、第三百三十九條第一
項、第一百六十九條第一項、第五十六條、第五十五條、第一百
七十二條、第二百十九條、第三十八條第一項第二款、第三款、
第五十一條第五款、第九款，罰金罰鍰提高標準條例第一條前段
，判決如主文。
本案經檢察官陳淑雲到庭執行職務
中   華    民   國   九十四   年    五    月    六    日
                          臺灣臺北地方法院刑事第十四庭
                              法      官  孫萍萍
右正本證明與原本無異。
如不服本判決，應於判決送達後十日內向本院提出上訴狀。
                              書  記  官  陳弘文
中   華    民   國   九十四   年    五    月    六    日
